臺灣宜蘭地方法院刑事判決
111年度訴字第44號
公  訴  人  臺灣宜蘭地方檢察署檢察官
被      告  王嘉煒




上列被告因偽造文書等案件，經檢察官提起公訴（109年度偵緝
字第250號），因被告於本院準備程序中為有罪之陳述，本院告
知被告簡式審判程序之旨，並聽取當事人之意見後，經合議庭裁
定由受命法官獨任以簡式審判程序審理，判決如下：
    主  文
王嘉煒犯行使偽造準私文書罪，處有期徒刑參月，如易科罰金，
以新臺幣壹仟元折算壹日。未扣案價值新臺幣肆仟元之網路虛擬
遊戲裝備沒收，於全部或一部不能沒收或不宜執行沒收時，追徵
其價額。又犯行使偽造準私文書罪，處有期徒刑肆月，如易科罰
金，以新臺幣壹仟元折算壹日。未扣案價值新臺幣貳萬柒仟伍佰
元之網路虛擬遊戲裝備沒收，於全部或一部不能沒收或不宜執行
沒收時，追徵其價額。應執行有期徒刑陸月，如易科罰金，以新
臺幣壹仟元折算壹日。
     犯罪事實
一、王嘉煒因沈迷網路線上遊戲缺錢花用，竟意圖為自己不法之
    所有，基於詐欺得利及行使偽造準私文書之犯意，先於民國
    108年3月10日晚間10時30分許前之某時許，在不詳處所，利
    用電腦網際網路連結至線上遊戲「希望萌牛」私人伺服器，
    向遊戲裝備賣家王繼鋒稱要購買網路虛擬遊戲裝備，並提供
    其所申請之LINE予王繼鋒，要求王繼鋒提供匯款銀行帳號以
    利其匯款，王繼鋒遂提供其所申請第一銀行忠孝路分行0000
    0000000帳號予王嘉煒，王嘉煒為取信王繼鋒，於同日晚間1
    0時30分許，以其所申請之第一銀行土城分行帳號000000000
    00號帳戶匯款新臺幣（下同）1,000元至王繼鋒所申請之上
    揭銀行帳戶內，王繼鋒確認無誤後，隨即將遊戲裝備交付予
    王嘉煒，王嘉煒遂利用上述交易取信王繼鋒後，而為下列犯
    行：
  ㈠王嘉煒於108年3月11日晚間9時47分許前之某時許，在不詳處
    所，以通訊軟體LINE向王繼鋒佯稱要購買網路虛擬遊戲裝備
    ，並於同日晚間9時47分許，將其先前於不詳時、地使用電
    腦軟體，將其以不詳方式取得銀行即時轉帳交易明細截圖照
    片上，偽填日期及王繼鋒指定之匯款帳戶帳號、金額而完成
    偽造之網路轉帳交易明細電磁紀錄，傳送至LINE以展示予王
    繼鋒而行使之，表彰其已將約定之交易款項4,000元匯至指
    定帳戶內，藉此取信王繼鋒，使王繼鋒不疑有他陷於錯誤，
    因先前交易已確認王嘉煒有匯款，本次未加確認，隨即將遊
    戲裝備交付予王嘉煒。
  ㈡王嘉煒於108年3月15日晚間7時26分許，在不詳處所，以通訊
    軟體LINE向王繼鋒佯稱要購買網路虛擬遊戲裝備，並於同日
    晚間10時15分許，將其先前於不詳時、地使用電腦軟體，將
    其以不詳方式取得銀行即時轉帳交易明細截圖照片上，偽填
    日期及王繼鋒指定之匯款帳戶帳號、金額而完成偽造之網路
    轉帳交易明細電磁紀錄，傳送至LINE以展示予王繼鋒而行使
    之，表彰其已將約定之交易款項17,500元匯至指定帳戶內，
    藉此取信王繼鋒，使王繼鋒不疑有他陷於錯誤，隨即將遊戲
    裝備交付予王嘉煒。王嘉煒接續於同日晚間11時19分許，在
    不詳處所，以通訊軟體LINE向王繼鋒佯稱要購買網路虛擬遊
    戲裝備，並於同日晚間11時25分許，將其先前於不詳時、地
    使用電腦軟體，將其以不詳方式取得銀行即時轉帳交易明細
    截圖照片上，偽填日期及王繼鋒指定之匯款帳戶帳號、金額
    而完成偽造之網路轉帳交易明細電磁紀錄，傳送至LINE以展
    示予王繼鋒而行使之，表彰其已將約定之交易款項10,000元
    匯至指定帳戶內，藉此取信王繼鋒，使王繼鋒不疑有他陷於
    錯誤，隨即將遊戲裝備交付予王嘉煒。嗣因王繼鋒於108年3
    月18日至銀行換存摺及查帳時，發現其銀行帳戶內並無王嘉
    煒所匯入之4,000元、17,500元、10,000元等款項，始知受
    騙。
二、案經王繼鋒訴由臺北市政府警察局南港分局函送臺灣士林地
    方檢察署呈請臺灣高等檢察署檢察長令轉臺灣宜蘭地方檢察
    署檢察官偵查起訴。
    理  由
一、本件被告所犯為死刑、無期徒刑、最輕本刑 3年以上有期徒
    刑以外之罪，亦非屬高等法院管轄之第一審案件，其於準備
    程序進行中，先就被訴事實為有罪之陳述，經本院告知簡式
    審判程序之旨，並聽取檢察官、被告之意見後，本院依刑事
    訴訟法第273 條之1第1項裁定，進行簡式審判程序。是本案
    證據調查，依同法第273條之2規定，不受同法第159條第1項
    、161條之2、161條之3、163條之1及164條至170條所定證據
    能力認定及調查方式限制，合先敘明。
二、上開犯罪事實，業據被告王嘉煒於本院準備程序、審理時均
    坦承不諱（見本院卷第48、55頁），核與證人即告訴人王繼
    鋒於警詢、偵訊之證述（見108年度偵字第9355號卷《下稱偵
    A卷》第13-15頁、109年度偵緝字第381號卷《下稱偵B卷》第55
    -57頁），均參核相符，並有即時轉帳交易明細截圖照片、
    存摺內頁截圖、LINE對話紀錄、第一商業銀行土城分行109
    年4月24日一土城字第00074號函及所附客戶歷史交易明細表
    、彰化商業銀行股份有限公司109年4月16日彰作管字第1092
    0002616號函及所附交易明細查詢各1份（見偵A卷第27-63頁
    、偵B卷第65-68頁、第69-75頁）在卷可佐，足認與事實參
    核相符。是被告上開任意性自白，核與卷內積極事證，印證
    相符，洵堪採為論罪之基礎。綜上，本案事證明確，被告犯
    行均堪認定，應依法論科。
三、論罪科刑：　　
  ㈠按錄音、錄影或電磁紀錄，藉機器或電腦之處理所顯示之聲
    音、影像或符號，足以為表示其用意之證明者，以文書論，
    刑法第220 條第2 項定有明文。而所謂電磁紀錄，係指以電
    子、磁性或其他無法以人之知覺直接認識之方式所製成之紀
    錄，而供電腦處理之用者而言。本案被告利用電腦軟體偽造
    網路銀行轉帳交易明細，性質上屬電磁紀錄，並於偽造後以
    通訊軟體LINE傳送予告訴人提出以行使，用以表示渠等有轉
    帳成功之意，自均屬刑法第220 條第2 項所規定之準文書，
    應以文書論。
  ㈡又按刑法第339條第1項、第2項分別規定詐欺取財及詐欺得利
    罪，前者之行為客體係指財物，後者則指取得債權、免除債
    務、延期履行債務或提供勞務等財物以外之財產上不法利益
    （最高法院86年度台上字第3534號判決意旨參照）。查被告
    所詐騙如犯罪事實欄㈠、㈡所示之網路虛擬遊戲裝備，並非現
    實可見之有形體財物，而係供人憑以遊玩網路遊戲使用，屬
    具有財產上價值之利益，自為財物以外之財產上不法利益。
  ㈢是核被告犯罪事實欄㈠、㈡所為，均係犯刑法第216條、第210
    條、第220條第2項之行使偽造準私文書罪，及同法第339條
    第2項之詐欺得利罪。起訴書認被告犯詐欺取財罪部分，容
    有誤會，惟此部分業經公訴檢察官當庭更正（見本院卷第48
    頁），本院自毋庸變更起訴法條，附此敘明。
　㈣被告偽造準私文書之低度行為，為行使之高度行為所吸收，
    均不另論罪。被告於犯罪事實欄㈡所載之時、地，對告訴人
    詐欺及行使偽造準私文書之行為，係在密切、接近之時間實
    施，侵害之目的、對象及法益同一，各行為之獨立性極為薄
    弱，難以強行分開，應視為數個舉動之接續施行，合為包括
    一行為予以評價，而論以接續犯，以一罪評價即足，公訴意
    旨認係分論併罰，容有未洽，併予敘明。
　㈤又被告就上開犯罪事實欄㈠、㈡所示2次犯罪事實，各係以一行
    為同時觸犯上開行使偽造準私文書罪及詐欺得利罪等2罪名
    ，均為想像競合犯，應依刑法第55條之規定，各從一較重之
    行使偽造準私文書罪處斷。
　㈥被告所犯犯罪事實欄㈠、㈡所示2罪間，犯意各別，行為互殊，
    應予分論併罰。　
  ㈦本院審酌被告正值青壯，竟不思循正當途徑賺取所需，擅自
    偽造不實之交易明細電磁紀錄而為本件詐欺得利犯行，又，
    足生損害於告訴人，所為實非可取，兼衡被告犯罪之動機、
    目的、手段、詐得之財產上不法利益價值、告訴人所受損害
    ，及被告自陳高中畢業之智識程度、之前從事運輸業、月收
    入6萬元、有一名子女須其扶養，並考量被告犯罪後坦承犯
    行，犯後態度尚可等一切情狀，分別量處如主文所示之刑，
    並定其應執行刑暨均諭知易科罰金之折算標準。
四、沒收部分：
  ㈠被告以偽造之網路轉帳交易明細電磁紀錄向告訴人施用詐術
    ，致告訴人陷於錯誤，而交付犯罪事實欄㈠、㈡所示網路虛擬
    遊戲裝備予被告，為被告詐欺得利犯行所得之財產上利益，
    係被告本件犯行之犯罪所得，均應依刑法第38條之1第1項前
    段、第3項之規定宣告沒收，於全部或一部不能沒收或不宜
    執行沒收時，追徵其價額。
　㈡至被告所偽造之網路轉帳交易明細電磁紀錄，雖係供犯罪所
    用之物，然上開物品客觀財產價值低微，亦不具備刑法上之
    重要性，爰依刑法第38條之2第2項規定，不併予宣告沒收或
    追徵。
據上論斷，應依刑事訴訟法第273 條之1 第1 項、第284條之1、
第299 條第1項前段，刑法第216條、第210 條、第220 條第2 項
、第339 條第2 項、第55條、第41條第1 項前段、第51條第5 款
、第38條之1 第1 項前段、第3 項，刑法施行法第1 條之1 第1 
項，判決如主文。
本案經檢察官郭欣怡提起公訴，檢察官林禹宏到庭執行職務。
中　　華　　民　　國　　111 　年　　4 　　月　　8 　　日
                  刑事第四庭  法  官  楊心希
以上正本證明與原本無異。
如不服本判決應於收受送達後二十日內向本院提出上訴書狀，並
應敘述具體理由；其未敘述上訴理由者，應於上訴期間屆滿後二
十日內向本院補提理由書(均須按他造當事人之人數附繕本)「切
勿逕送上級法院」。
                              書記官  邱淑秋
中　　華　　民　　國　　111 　年　　4 　　月　　8 　　日
附錄本案論罪科刑法條全文：
◎中華民國刑法第216條
行使第210 條至第215 條之文書者，依偽造、變造文書或登載不
實事項或使登載不實事項之規定處斷。
◎中華民國刑法第210條
偽造、變造私文書，足以生損害於公眾或他人者，處5 年以下有
期徒刑。
◎中華民國刑法第220條
在紙上或物品上之文字、符號、圖畫、照像，依習慣或特約，足
以為表示其用意之證明者，關於本章及本章以外各罪，以文書論
。
錄音、錄影或電磁紀錄，藉機器或電腦之處理所顯示之聲音、影
像或符號，足以為表示其用意之證明者，亦同。
◎中華民國刑法第339條
意圖為自己或第三人不法之所有，以詐術使人將本人或第三人之
物交付者，處5 年以下有期徒刑、拘役或科或併科50萬元以下罰
金。
以前項方法得財產上不法之利益或使第三人得之者，亦同。
前二項之未遂犯罰之。
錄音、錄影或電磁紀錄，藉機器或電腦之處理所顯示之聲音、影
像或符號，足以為表示其用意之證明者，亦同。